【裁判字號】    90,交聲,150
【裁判日期】    900423
【裁判案由】    違反道路交通管理處罰條例聲明異議
【裁判全文】
臺灣臺北地方法院交通事件裁定                      九十年度交聲字第一五０號
    異議人即
    受處分人  甲○○
右列受處分人因違反道路交通管理處罰條例案件，對於台北市交通事件裁決所中華民
國八十九年十二月二十六日所為之處分 (原處分案號：北市裁三字第駕裁二二－Ｃ0
0000000號），聲明異議，本院裁定如左：
    主      文
原處分撤銷。
甲○○汽車駕駛人在禁止臨時停車處所停車，處罰鍰新台幣陸佰元。
    理      由
一、按禁止臨時停車線為紅色實線，用以指示禁止臨時停車路段，道路交通標誌標線
    號誌設置規則第一百六十九條第一項、第二項定有明文，而如汽車駕駛人在禁止
    臨時停車處所停車者，處新台幣（以下同）六百元以上一千二百元以下罰鍰，道
    路交通管理處罰條例（民國九十年一月十七日總統修正公布前之舊法，新法雖經
    總統修正公布，惟其施行日期依同條例第九十三條規定須由行政院以命令定之，
    而行政院尚未以命令公布新法之施行日期，故以下所述及之本條例均係現在仍有
    效之修正生效前之舊法，先予敘明）第五十六條第一項第一款定有明文。而違反
    道路交通管理處罰條例之行為人，未依規定自動繳納罰鍰或未依規定到案聽候裁
    決，處罰機關固得依違反道路交通管理事件統一裁罰標準及處理細則第四十四條
    第一項之規定依該處理細則附件之統一裁罰標準表，對行為人逕行裁決（如行為
    人係違反道路交通管理處罰條例第五十六條第一項第一款規定，其逕行裁決之處
    理方式為對行為人處以法文中之最高額罰鍰一千二百元），惟該條項規定乃必以
    行為人經合法收受舉發違反道路交通管理事件通知單（以下稱舉發通知單）後，
    無正當理由未依該舉發通知單上所載應到案日期為罰鍰之繳納或到案聽候裁決時
    ，方有適用，易言之，如於訴訟上不能證明行為人已合法收受舉發通知單，即難
    認行為人係故意不在應到案日期前到案，而可由處罰機關依前揭道路交通管理事
    件統一裁罰標準及處理細則第四十四條第一項之規定對行為人逕行裁決。
二、本件受處分人即異議人甲○○於八十九年五月五日上午七時四十二分許，在台北
    縣永和市○○路、永和路路口劃有紅色實線表示禁止臨時停車之路段停車，經台
    北縣警察局永和分局交通分隊員警曹祥孝以受處分人有違反前揭道路交通管理處
    罰條例第五十六條第一項第一款規定之行為掣單舉發，並將受處分人所有之汽車
    實施拖吊，而經受處分人於至保管場繳清移置費一千元及保管費二百元後即領回
    其被拖吊之汽車，而原處分機關以受處分人未於舉發通知單上所載應到案日期八
    十九年五月二十日前到案，原處分機關乃依前揭道路交通管理處罰條例第五十六
    條第一項第一款及違反道路交通管理事件統一裁罰標準及處理細則第四十四條第
    一項之規定於八十九年十二月二十六日逕行裁處異議人罰鍰一千二百元。
三、本件受處分人係於九十年一月九日收受原處分機關開立之前開裁決書，有是份裁
    決書之送達回執附本院卷可稽，嗣受處分人於收受該份裁決書之二日後即九十年
    一月十一日即向原處分機關提出申訴，表明其並未違規，有申訴書一份在卷足憑
    ，是受處分人既於收受裁決書後之二日即向原處分機關表示不服裁決書之內容，
    而向原處分機關提出申訴，應認受處分人既於收受裁決書後之二日即向原處分機
    關表示不服裁決書之內容，而向原處分機關提出申訴，已堪認受處分人確有在收
    受裁決書後之法定十五日異議期間內為異議之提出，故原處分機關認本件受處分
    人提出聲明異議之時間已逾其收受裁決書後之十五日，容有誤會，先予敘明。
四、訊據受處分人固不否認有於前開時地間將其所有前述車號汽車在前述地點違規停
    車之行為（本院九十年三月十六日訊問筆錄參照），核與舉發員警曹祥孝於本院
    九十年三月十六日調查時所供述之情節相符（當日訊問筆錄參照），惟堅決否認
    有任何故意不依限到案之情形，辯稱：我在現場繳了一千三百元，我以為這包括
    違規停車的六百元，而且我也沒有收到舉發通知單等語。
五、本院經查：
  （一）台北縣警察局永和分局所屬拖吊場，自八十八年一月一日起至九十年二月二
        十八日止，不得向違規之行為人收取違規通知單罰款，且於八十九年四月一
        日後僅得向違規之行為人收取車輛移置費一千元及保管費二百元，此業據本
        院向台北縣警察局永和分局查明，此有該分局九十年四月一日之函文一紙附
        本院卷可稽，而依該分局上開函文亦明確載明本件受處分人僅向拖吊場繳交
        共一千二百元之移置費及保管費，並未繳交違規停車之罰款，是受處分人辯
        稱其已於領車當時繳交違規停車之六百元罰鍰，尚屬無據。
  （二）次查本件之舉發通知單收受通知聯者簽章欄雖有受處分人「甲○○」之署押
        ，惟該署押與受處分人於本院九十年三月十六日調查時，經本院當庭命其書
        寫其姓名二十遍之「甲○○」署押及其於本院是次期日訊問筆錄後所為簽捺
        之署押，以肉眼觀之，即有明顯之不同，而舉發員警曹祥孝於本院前開期日
        調查時雖供稱依一般作業慣例，違規停車之行為人至拖吊場領車時，拖吊場
        人員通常會將舉發通知單一併交付，惟該拖吊場現已結束營業，其本身又僅
        負責在違規停車之現場拖吊汽車及開單舉發，開完舉發單後其即將舉發通知
        單交由拖吊場之人員保管（當日訊問筆錄參照），是如前所述，該舉發通知
        單上之受處分人姓名署押既與受處分人當庭在本院法官面前書立之署押筆跡
        明顯不同，本院又無從去調查訊問該拖吊場之負責人員是否已依一般作業慣
        例將該舉發通知單交由受處分人親自簽名收受，否則為何其上收受者簽章欄
        之署押會與受處分人之筆跡明顯不同，則於此種情況下，本院自難認該舉發
        通知單確實已由拖吊場之人員交予受處分人親自簽收，而認舉發通知單已合
        法送達於受處分人，受處分人辯稱其並未收到舉發通知單乙節，尚堪信採。
五、綜上所述，受處分人雖有在前揭時間在劃設有紅色實線表示禁止臨時停車之路段
    停車之行為，惟因於訴訟上無法確實證明受處分人有收受舉發通知單之送達，而
    故意不依限到案，從而原處分機關依前揭道路交通管理處罰條例第五十六條第一
    項第一款及違反道路交通管理事件統一裁罰標準及處理細則第四十四條第一項之
    規定逕行裁處受處分人罰鍰一千二百元，即難認為有當，應認受處分人之異議就
    其未收到舉發通知單，故非不依限到案乙節為有理由，自應由本院將原處分撤銷
    ，仍以受處分人有違反道路交通管理處罰條例第五十六條第一項第一款規定之行
    為，從輕處以六百元之罰鍰如主文第二項所示，以資適法。
據上論斷，應依道路交通案件處理辦法第二十條前段，裁定如主文。
中      華      民      國    九十      年      四      月    二十三    日
                                      臺灣臺北地方法院交通法庭
                                          法  官  葉  建  廷
右正本證明與原本無異。
如不服本裁定，應於裁定送達後五日內向本院提出抗告狀。
                                          書記官  許  婉  如
中      華      民      國    九十      年      四      月    二十三    日


司法院資訊處製作；財團法人民間司法改革基金會備份。
